臺灣屏東地方法院刑事判決
111年度交簡上字第7號
上  訴  人  臺灣屏東地方檢察署檢察官
被      告  陳秉澤


上列上訴人因被告過失傷害案件，不服本院110年度交簡字第194
0號中華民國111年1月6日第一審刑事簡易判決（起訴案號：110
年度調偵字第521號），提起上訴，本院判決如下：
    主  文
原判決撤銷。
甲○○犯過失傷害罪，處有期徒刑伍月，如易科罰金，以新臺幣壹
仟元折算壹日。
    事  實
一、甲○○於民國109 年7 月9 日19時43分許，駕駛車號000-0000
    號小客車搭載江佳靜，沿屏東縣萬丹鄉泉興路由北往南（起
    訴書誤為「由南往北」）行駛至該路與新鐘路（起訴書誤為
    「泉興路」）交岔路口時，疏未注意其行車方向為閃光紅燈
    號誌，應減速接近，先停止於交岔路口前，讓幹道車優先通
    行後認為安全時，方得續行，且當時天候晴、夜間有照明、
    柏油路面乾燥、無缺陷、道路無障礙物及視距良好，號誌正
    常，並無不能注意之情況，竟未先停止於交岔路口，貿然往
    前行駛，適有○○豊（姓名年籍詳卷）騎乘車號000-0000號（
    數字部分以X 代替，完整車號詳卷）機車附載其子○○安（事
    發時為未滿12歲之兒童，姓名年籍詳卷），沿屏東縣萬丹鄉
    新鐘路（起訴書誤為「新鍾路」）由西往東（起訴書誤為「
    由東往西」）行駛至上開交岔路口，兩車閃避不及而發生碰
    撞，○○豊及○○安人車倒地，○○豊因而受有左髖關節髖臼粉碎
    性骨折、右側胸廓挫傷併第6、7、8、9肋骨骨折、左側第4
    、5、6、7肋骨骨折、腹部挫傷、左膝挫傷等傷害；○○安則
    受有左遠端脛骨粉碎性骨折等傷害。警方據報到場處理而查
    獲。甲○○於肇事後，在有偵查犯罪職權之公務員發覺肇事者
    前，向至事故現場處理之警員坦為肇事者，嗣並接受裁判。
二、案經○○豊訴由屏東縣政府警察局屏東分局報告臺灣屏東地方
    檢察署檢察官偵查起訴。
    理  由
一、前開事實業據被告甲○○於警詢、偵查及本院審理中坦承不諱
    ，核與證人即告訴人○○豊於警詢、偵查中所證本件車禍發生
    的經過、證人江佳靜於偵查中所稱案發路口被告行車方向為
    閃光紅燈號誌等情相符，且有長庚醫療財團法人高雄長庚紀
    念醫院出具之診斷證明書兩份（見警卷第30頁、偵卷第29頁
    ）；道路交通事故現場圖、道路交通事故調查報告表㈠、㈡、
    車籍查詢資料、屏東縣政府警察局屏東分局交通分隊萬丹交
    通小隊道路交通事故肇事人自首情形紀錄表各1份；屏東縣
    政府警察局舉發違反道路交通管理事件通知單影本4 張、現
    場照片16張及案發路口監視器錄影截圖6 張等在卷可憑（前
    開證據已據當事人於本院審理中明示同意有證據能力），本
    件事證明確，被告犯行堪以認定。
二、檢察官上訴意旨雖稱本件車禍發生時，被害人○○豊、○○安二
    人均因骨折而無法移動，被告甲○○車上乘客亦受傷而由被告
    陪同在側，被告之車輛則停留現場，故警員到場處理時，依
    現場情形已足認定被告為肇事者。被告縱向警方表明其為肇
    事者，亦不符自首要件等語。惟查，「報案人或勤指中心轉
    來資料未報明肇事人姓名，處理人員前往現場處理時，肇事
    人在場，並當場承認為肇事人」等情，業據警員涂煒彬在卷
    附屏東縣政府警察局屏東分局交通分隊萬丹交通小隊道路交
    通事故肇事人自首情形紀錄表上記載明確，此有該紀錄表附
    卷可憑（見警卷第25頁），由此堪認，查獲本案之警員係因
    被告自行坦承為本件車禍事故之汽車駕駛人後，方確認被告
    為肇事者。且縱使被告在現場照顧受傷乘客，被害人二人皆
    因骨折無法移動等情屬實，然從車禍後現場之凌亂狀況及有
    多名身份不明者圍繞車禍地點之情形以觀（見警卷第34至37
    頁所附現場照片），前揭警員到場時，若非被告自承為肇事
    之汽車駕駛人，衡情警員應無法判定肇事汽車為何人駕駛，
    亦無從確認何人為乘客或機車駕駛，是上訴意旨認被告不成
    立自首，尚非的論。
三、核被告甲○○所為，係犯刑法第284條前段之過失傷害罪。被
    告以一過失行為，同時致○○豊、○○安二人受傷，屬一行為觸
    犯數罪名之同種想像競合犯，應依刑法第55條前段規定，從
    一過失傷害罪處斷。被告於肇事後，在有偵查犯罪職權之公
    務員發覺肇事者前，向到場處理之警員坦承為肇事者，嗣並
    接受裁判，爰依刑法第62條前段規定，減輕其刑。
四、上訴論斷之理由：
　㈠按刑罰之量定，固屬法院自由裁量之職權行使，惟刑事審判
    之量刑，旨在實現刑罰權之分配的正義，故法院對科刑判決
    之被告量刑，應符合罪刑相當原則，使罰當其罪，以契合人
    民之法律感情。此所以刑法第57條明定科刑時應審酌一切情
    狀，尤應注意該條所列各款情形，以為科刑輕重之標準（最
    高法院95年度台上字第1779號判決意旨參照）。查被告於本
    車禍事故中，因一過失行為導致○○豊、○○安兩人受傷，被害
    人○○豊受有左髖關節髖臼粉碎性骨折、右側胸廓挫傷併第6
    、7、8、9肋骨骨折、左側第4、5、6、7肋骨骨折、腹部挫
    傷、左膝挫傷；被害人○○安則受有左遠端脛骨粉碎性骨折，
    傷勢均非輕微，被害人○○豊所受傷害更屬嚴重，其除需長期
    治療及復健外，正常之工作及活動亦受妨害，此觀卷附高雄
    長庚紀念醫院開立之診斷證明書醫囑部分所載：「患者（即
    被害人○○豊）因上述疾病（即左髖關節髖臼粉碎性骨折術後
    併嚴重創傷後關節炎），於民國110 年8 月18日入普通病房
    ，於民國110 年8 月19日進行左全人工髋關係置換手術，於
    民國110 年8 月23日出院，宜門診追蹤治療，出院後需休養
    至少3 個月，需專人照顧3 個月，病患曾於110 年9 月3 日
    、110年10月29日、110年12月24日、111年2 月18日至本院
    門診治療，需再休養3 個月，不宜負重工作及運動跑步」等
    語即明（見本院簡上字卷第29頁）。被告雖於偵查及本院審
    理中均坦承犯行不諱，惟其於偵查中曾先稱其接近案發之交
    岔路口時，有停車後再開，再開就來不及云云，待檢察官當
    庭勘驗監視器錄影後，被告才坦認其沒有停車（見偵字卷第
    20、21頁），且迄今僅由保險公司賠償新臺幣8 萬元之強制
    險予被害人○○豊（被害人○○豊之陳述參照，見本院簡上字卷
    第65頁筆錄），且於本案送屏東縣萬丹鄉公所調解委員會調
    解期間，被告竟兩度受通知而未到場，茲亦有屏東縣萬丹鄉
    公所110年8月2日萬鄉行字第11031204000號函在卷可參（見
    調偵字卷第3 頁），雙方至今仍因賠償金總額之認知差距較
    大而未能達成和解，未見被告有彌補被害人損失之誠意。原
    審於科刑時，未詳予審酌上情，僅對被告判處有期徒刑3 月
    ，檢察官循告訴人請求，以原審量刑過輕提起上訴，指摘原
    判決不當，為有理由，應由本院將原判決撤銷改判。 
  ㈡爰以行為人責任為基礎，審酌被告駕駛汽車上路，本應謹慎
　  注意遵守交通規則，維護自己及其他用路人之安全，竟因一
　  時疏忽致生本件車禍，並使○○豊、○○安兩人受有如前所
　  述之傷害，傷勢非輕，被告過失情節重大，且被告除投保強
　  制險之賠償外，迄今未能賠償被害人二人所受之全部損害而
　  達成和解，惟念被告尚能坦承犯行，被害人○○豊就本件車
　  禍事故亦有「未依號誌指示，減速接近」之違規情形（此有
　  屏東縣政府警察局屏警交字第V00000000 號舉發違反道路交
  　通管理事件通知單影本1分在卷可按），兼衡被告自陳之教
　  育程度、家庭生活及工作、收入等經濟情況（見本院簡上字
　  卷第112 頁）等一切情狀，量處如主文所示之刑，並諭知如
　  主文所示之易科罰金折算標準，以資警懲。
據上論斷，應依刑事訴訟法第455條之1第1項、第3項、第369條
第1項前段、第364條、第299條第1項前段，判決如主文。
本案經檢察官莊承頻提起公訴，由檢察官潘國威到庭執行職務。
中　　華　　民　　國　　111 　年　　6 　　月　　9 　　日
                  刑事第一庭    審判長法  官  王以齊
　　　　　　　　　                    法  官  楊宗翰
　　　　　　　　　                    法  官  粘凱庭
以上正本證明與原本無異。
不得上訴。                                             
中　　華　　民　　國　  111   年　　 6　　月　 　9  　日
                                      書記官  黃嘉慶　　　　　　　　　
附錄論罪科刑之法條全文
中華民國刑法第284條
因過失傷害人者，處1年以下有期徒刑、拘役或10萬元以下罰金
；致重傷者，處3年以下有期徒刑、拘役或30萬元以下罰金。